最高法院刑事判決　　　　　　　　　　　　　　　九十一年度台上字第五六三五號
　　上　訴　人　台灣高等法院檢察署檢察官
　　被　　　告　甲○○
右上訴人因被告妨害自由案件，不服台灣高等法院中華民國八十九年七月二十五日第
二審判決（八十九年度上訴字第一八五九號，起訴案號：台灣台北地方法院檢察署八
十六年度偵續字第五六八號），提起上訴，本院判決如左：
    主  文
上訴駁回。
    理  由
按刑事訴訟法第三百七十七條規定，上訴於第三審法院，非以判決違背法令為理由，
不得為之。是提起第三審上訴，應以原判決違背法令為理由，係屬法定要件。如果上
訴理由書狀並未依據卷內訴訟資料，具體指摘原判決不適用何種法則或如何適用不當
，或所指摘原判決違法情事，顯與法律規定得為第三審上訴理由之違法情形，不相適
合時，均應認其上訴為違背法律上之程式，予以駁回。本件檢察官上訴意旨略稱：依
卷內資料，林旭東係於民國八十三年十二月二十日上午零時五十六分許入境，而當日
開庭時間則為十一時十五分，被告甲○○亦供承林旭東係於當日上午十時至其辦公室
借照相機，足徵林旭東於入境前即已知悉開庭之事，且欲陪同被告之夫李旻憲至台灣
台北地方法院檢察署開庭，參以被告之對話錄音亦稱：「（拿照相機做什麼用？）他
（指林旭東）說要去照陳天民……我碰到我老公，我老公說我們給他（指陳天民）照
相」等語，可見被告明知林旭東借相機之目的係在拍攝陳天民照片，被告與林旭東就
以強制方法拍照，剝奪陳天民行動自由之事，有共同之謀議或幫助之犯意甚明；又林
旭東於檢察官偵查時問：「為何說有向陳天民照相？」，據答稱：「我是為了安慰甲
○○才說的，事實上未照相」，益徵林旭東確曾向被告聲稱有拍攝陳天民之事，否則
其又何須向被告說明有以相機拍攝陳天民。林旭東復因強制拍照事受有罪判決確定，
其與陳天民並無糾葛，若非與被告共謀，何以向被告借相機並與李旻憲同至檢察署開
庭，此殊違常情，原審未審酌林旭東本即係為陪同李旻憲至檢察署開庭而至被告辦公
室，並由被告交付照相機之事實，遽認被告之犯罪不足證明，顯有應於審判期日調查
之證據未予調查及判決理由不備之違法。又我國刑事訴訟法對證據種類並未設限制，
其是否違法取得，於現行法並無不得為證據之禁止規定，本件被告之對話錄音，係私
人為蒐集證據而為，復係在通訊保障及監察法頒布前之行為，如與事實相符，應仍認
有證據能力，原審未予詳查，遽認無證據能力而不予採信，與證據法則有違云云。
惟查本件公訴意旨略稱：被告與另案判決之林旭東及其他不詳姓名之人數人，基於共
同犯意，由被告於八十三年十二月二十日，將照相機交予林旭東，再由林旭東與不詳
姓名者數人，於同日十一時十五分許，陪李旻憲到台灣台北地方法院檢察署開庭，於
等候開庭時間，見訴訟相對人陳天民前來，竟圍擋陳天民行動，舉起照相機強制向陳
天民拍照，妨害陳天民之行動自由，因認被告與林旭東及其他不詳姓名者共同涉有刑
法第三百零二條第一項之妨害自由罪嫌。原判決則綜合調查所得之全案卷證資料，以
被告雖曾出借照相機予林旭東，但並未於陳天民指稱被強制拍照當時在場，林旭東縱
係基於拍攝陳天民照片之目的而向被告借得照相機，亦無證據證明被告就強行拍攝陳
天民照片之行為，與林旭東有犯意之聯絡或行為之分擔，或知情而予幫助之行為，難
僅因其之出借照相機予林旭東，遽行推測其與林旭東等人共同犯罪，此外又查無其他
證據足資證明被告確有犯罪之行為，認被告之犯罪不足證明，因而撤銷第一審之不當
判決，改判諭知被告無罪，已詳細說明其採證認事之理由。從形式上觀察，並無應於
審判期日調查之證據未予調查及理由不備與不符證據法則等違背法令情事存在。上訴
意旨對原判決所為之論斷，究係如何違背經驗法則或論理法則，並未依據卷內資料而
為具體之指摘。且按刑法第三百零二條第一項之妨害自由罪，以私行拘禁或以類似私
行拘禁之非法方法剝奪他人行動自由為要件，故必被告對上開犯罪構成要件，與林旭
東等間有犯意之聯絡或行為之分擔或知情而予以幫助，始能論以共同正犯或幫助犯，
否則，單純之出借照相機行為，縱其明知林旭東之目的係在拍攝陳天民，仍不能僅憑
此即謂其明知林旭東將以妨害自由之犯罪方法達拍攝目的，並與林旭東等人間有妨害
自由之犯意聯絡及行為分擔或予幫助之行為。上開對話錄音縱認有證據能力，仍不足
證明被告有本件妨害自由之犯行。上訴意旨執該錄音，以被告明知林旭東借照相機之
目的係在拍攝陳天民，被告應成立犯罪為由，據以指摘原判決違背法令，殊屬誤會，
難認係適法之第三審上訴理由。依上開說明，其上訴違背法律上之程式，應予駁回。
據上論結，應依刑事訴訟法第三百九十五條前段，判決如主文。
中      華      民      國    九十一    年      十      月      三      日
                              最高法院刑事第十二庭
                                  審判長法官  張  淳  淙
                                        法官  謝  俊  雄
                                        法官  蘇  振  堂
                                        法官  張  春  福
                                        法官  呂  丹  玉
      右正本證明與原本無異
                                              書  記  官
中      華      民      國    九十一    年      十      月      九      日
